【裁判字號】    89,訴,1638
【裁判日期】    890810
【裁判案由】    搶奪等
【裁判全文】
臺灣高雄地方法院刑事判決                        八十九年度訴字第一六三八號
    公  訴  人  臺灣高雄地方法院檢察署檢察官
    被      告  乙○○
右列被告因搶奪等案件，茲經檢察官提起公訴（八十九年度毒偵字第三九二二號、八
十九年度偵字第一二四四一號），本院判決如左：
    主  文
乙○○連續施用第一級毒品，處有期徒刑捌月，扣案之夾鏈袋壹個、注射針筒壹支，
均沒收；又意圖為自己不法之所有，攜帶兇器搶奪他人之動產，處有期徒刑貳年，扣
案之水果刀壹把沒收。應執行有期徒刑貳年陸月，扣案之夾鏈袋壹個、注射針筒壹支
及水果刀壹把，均沒收。
    事  實
一、乙○○前於民國八十七年間因犯竊盜、施用毒品案件，竊盜部分經本院於八十八
    年三月六日判處有期徒刑一年，緩刑三年確定，施用毒品部分，則經台灣高雄地
    方法院檢察署檢察官聲請本院以八十七年度毒聲字第二二五八號裁定送觀察、勒
    戒後，認有繼續施用毒品之傾向，再聲請本院以八十七年度毒聲字第二九四四號
    裁定令入強制戒治處所施以強制戒治，並經本院於八十八年二月二十五日以八十
    八年度毒聲字第一五四八號裁定停止戒治，所餘期間付保護管束，嗣因保護管束
    期滿，業經臺灣地方法院檢察署檢察官於八十八年十月七日以八十八年度戒毒偵
    字第二四二號不起訴處分確定。詎其於前揭竊盜罪緩刑期間仍猶不思悔改，明知
    海洛因業經公告列為毒品防害防制條例第二條第二項之第一級毒品，不得非法持
    有、施用，復基於施用第一級毒品海洛因之概括犯意，自八十九年二月間某日起
    至八十九年五月三十一日十五時許止，連續在高雄縣林園鄉潭頭村二六九巷十五
    號住處，將第一級毒品海洛與水混合後以針筒注射身體之方式，非法施用第一級
    毒品海洛因多次。又意圖為自己不法之所有，於八十九年五月三十一日上午六時
    二十分許，攜帶客觀上可供兇器使用之水果刀壹把連同其所有之身分證、健保卡
    、衣服一套及記事本放置於手提塑膠袋內，騎乘機車行經高雄縣林園鄉○○○○
    ○道路時，見甲○○獨自行走在該產業道路上，趁其不備之際，驅前自後搶奪黃
    女掛於頸部之金項鍊一條，因黃女奮力拉扯乙○○身體欲奪回被搶之項鍊，致使
    乙○○摔到在地，上開手提袋因而一同掉落在地，乙○○隨即起身持搶得之金項
    鍊騎車逃離現場，將其攜帶之手提袋遺落現場，嗣經甲○○報警，警方依手提帶
    內之身分證件，於同日十六時許，在上開乙○○住處將其查獲，並扣得其所有供
    施用第一級毒品海洛因之器具注射針筒一支及夾鏈袋一只。
二、案經高雄縣警察局林園分局報請臺灣高雄地方法院檢察署檢察官偵查起訴。
    理  由
一、右揭非法施用毒品事實，業經被告於警、偵訊及本院審理時自白不諱，且有施用
    毒品之器具注射針筒、夾鏈袋等物扣案可佐，而被告為警察獲時所採集之尿液，
    經送驗亦檢出嗎啡陽性反應，並有高雄縣衛生局八十九年六月二十日八九煙檢字
    第一六七０號煙毒尿液檢驗成績書一紙附卷足憑。又海洛因施用入人體後水解還
    原成嗎啡，再循嗎啡之代謝方式排出體外，已據行政院衛生署藥物食品檢驗局（
    73）藥檢壹字第０三０二二一號函敘明綦詳可查，故被告坦承施用毒品之自白應
    與事實相符，堪以採信，被告確有前揭連續施用第一級毒品海洛因犯行，洵堪認
    定。再者被告前於八十七年間，因非法施用毒品海洛因，經台灣高雄地方法院檢
    察署檢察官聲請本院以八十七年度毒聲字第二二五八號裁定送觀察、勒戒後，認
    有繼續施用毒品之傾向，再聲請本院以八十七年度毒聲字第二九四四號裁定令入
    強制戒治處所施以強制戒治，並經本院於八十八年二月二十五日以八十八年度毒
    聲字第一五四八號裁定停止戒治，所餘期間付保護管束，嗣因保護管束期滿，業
    經臺灣地方法院檢察署檢察官於八十八年十月七日以八十八年度戒毒偵字第二四
    一號不起訴處分確定等事實，復有該不起訴處分書、台灣高等法院被全國前案紀
    錄表、本院被告院內索引卡紀錄表及台灣高雄地方法院檢察署刑案資料查註紀錄
    表各一份在卷可考，從而其於五年內再犯本件施用毒品罪，罪證明確，應依法論
    科。
二、另前開搶奪事實部分，被告初於警、偵時雖否認犯行，惟其嗣於本院審理時已坦
    承在卷（見本院八十九年七月二十八日審判筆錄），核與被害人甲○○於警訊指
    認被搶情節相符，而被告經警查獲後復經被害人到警局指認行搶之人確為被告，
    按被告行搶時，並未配戴安全帽，且為被害人拉扯倒地，因此，被害人甲○○之
    指認應無誤認之虞，應堪肯認。此外並有被告遺留在犯罪現場之手提塑膠袋一包
    ，內有被告之身分證、健保卡、衣服、記事本及水果刀一把等物扣案可佐，經調
    閱其中之身分證、健保卡，確屬被告個人之證件等情，復有影本附於偵查卷可稽
    （見八十九年度偵字第一二四四一號卷第十三頁），故被告嗣於本院之自白，應
    與事實相符，被告搶奪部分之犯行，亦堪認定。被告於本院雖另稱扣案之水果刀
    非其行搶時所攜帶之物云云，惟查，該水果刀係與前揭被告之身分證、健保卡、
    衣服一套及記事本等物一同放置於手提塑膠袋內，為被告行搶後，因被害人拉扯
    被告身體致其摔到在地，而遺落現場等情，業據被害人甲○○於警訊陳明，並有
    臺灣高雄地方法院檢察署保管字號八十九年度檢總管字第七三四九號扣押物清單
    記載：「手提塑膠袋（內有潘某本人身分證乙枚衣服乙套、水果刀乙把、記事簿
    乙本）」等情可參，上開水果刀確為被告行搶時所攜帶之物，要屬無疑，被告此
    部分陳詞應係避重就輕之詞，應不可採信。
二、查海洛因係屬毒品危害防制條例第二條第二項所稱之第一級毒品，不得持有、施
    用。次按犯毒品危害防制條例第十條施用第一級、第二級毒品之罪者，檢察官應
    先將被告送勒戒處所觀察、勒戒，經觀察、勒戒後，認有繼續施用毒品傾向者，
    由檢察官聲請法院裁定令入戒治處所施以強制戒治，其期間為一年，經強制戒治
    期滿或交付保護管束期滿，應由檢察官為不起訴處分之裁定。依此為不起訴處分
    後，五年內再犯第十條施用第一級、第二級毒品之罪者，則不適用前開不起訴處
    分之規定，而應依一般刑事訴訟程序予以起訴論罪科刑；此觀諸毒品危害防制條
    例第二十條第一項、第二項後段、第二十三條規定自明。本件被告前既已因施用
    毒品案件，經本院送勒戒處所觀察、勒戒後，認有繼續施用毒品之傾向，再經本
    院以八十七年度毒聲字第二二六七號裁定令入強制戒治處所施以強制戒治，並經
    本院裁定停止戒治，所餘期間付保護管束，於保護管束期滿，經臺灣地方法院檢
    察署檢察官為不起訴處分確定後，五年內再犯本案之施用毒品罪，依前所述，即
    不適用前開不起訴處分之規定，而應依法予以論罪科刑，故被告非法施用毒品部
    分，核係犯毒品危害防制條例第十條第一項之施用第一級毒品罪。次按被告持以
    行搶之水果刀係刀尾尖銳、一面有刃，客觀上具有危險性，足以對人之生命、身
    體、安全構成威脅，應為兇器之一種，故被告攜帶兇器趁人不備之際搶走他人財
    物之所為，而有刑法第三百二十一條第一項第三款之情形，核係犯刑法第三百二
    十六條第一項之搶奪罪。被告施用毒品前後持有第一級毒品海洛因之低度行為應
    為施用第一級毒品之高度行為所吸收，不另論罪。又被告先後多次施用第一級毒
    品海落因之行為，時間緊接，且反覆為之，所犯又係同一罪名之罪，顯係基於概
    括犯意為之，故此部分犯行應依連續犯規定論以一罪，並加重其刑。至被告所犯
    上開施用毒品罪、攜帶兇器搶奪罪二罪間，犯意各別，行為互殊，應分論併罰。
    爰審酌被告於毒品危害防制條例施行前，即有施用毒品之不良素行，有台灣高雄
    地方法院檢察署刑案資料查註紀錄表在卷可參，於毒品危害防制條例施行後，歷
    經觀察、勒戒及強制戒治程序後，仍未能徹底戒絕毒品，復犯相同之罪，顯見其
    戒絕毒品意志不堅，有失政府制定毒品危害防制條例之立法美意，且年輕力盛，
    於竊盜罪緩刑期間，仍不思以正當途徑賺取金錢，而欲不勞而獲搶奪他人財物之
    犯罪動機，攜帶兇器自行人背後行搶之犯罪手段足以使一般民眾處於身體、財產
    缺乏安全感之恐懼，其所生之危害性甚大，本不宜寬貸，惟念其施用毒品乃自戕
    一己之身體健康，尚未害及他人，行搶時亦未傷及被害人，且犯後已坦承犯行，
    態度良好等一切情狀，就其所犯上開二罪，分別量處如主文所示之刑。扣案之注
    射針筒一支及夾鏈袋一個，係被告所有供其施用毒品所用之物，業據被告陳明在
    卷，另水果刀一支，亦為被告所有，且係供其犯搶奪罪之用，已如前述，爰均依
    刑法第三十八條第一項第二款規定，併予宣告沒收。
據上論斷，應依刑事訴訟法第二百九十九條第一項前段，毒品危害防制條例第十條第
一項、第二十三條第二項，刑法第十一條前段、第五十六條、刑法第三百二十六條第
一項、第五十一條第五款、第三十八條第一項第二款，判決如主文。
中      華      民      國    八十九    年      八      月      十      日
                                     台灣高雄地方法院刑事庭
                                           法  官  陳淑卿
右正本證明與原本無異。
如不服本判決，應於判決送達後十日內，向本院提出上訴狀。
                                           書記官  陳朝宗
中      華      民      國    八十九    年      八      月      十 四   日
附錄本案論罪科刑法條全文
毒品危害防治條例第十條第一項
  施用第一級毒品者，處六月以上五年以下有期徒刑。
刑法第三百二十六條第一項
  犯前條第一項之罪，而有第三百二十一條第一項各款情形之一者，處一年以上七年
  以下有期徒刑。


司法院資訊處製作；財團法人民間司法改革基金會備份。
